【裁判字號】    95,訴,4464
【裁判日期】    950829
【裁判案由】    清償借款
【裁判全文】
臺灣臺北地方法院民事判決              95年度訴字第4464號
原      告    萬泰商業銀行股份有限公司
法定代理人    胡建助
訴訟代理人    丙○○
被      告    甲○○
              丁○○
上  一  人
訴訟代理人    乙○○
上列當事人間請求清償借款事件，本院於民國95年8月15日言詞
辯論終結，判決如下：
    主      文
被告應連帶給付原告新臺幣柒拾伍萬肆仟柒佰貳拾壹元，及如附
表一所示之利息及違約金。
訴訟費用由被告連帶負擔。
本判決於原告以新臺幣拾萬元供擔保後，得假執行，但被告丁
○○如以新臺幣柒拾伍萬肆仟柒佰貳拾壹元為原告預供擔保後，
得免為假執行。
    事實及理由
壹、程序方面：
一、按當事人得以合意定第一審管轄法院。但以關於由一定法律
    關係而生之訴訟為限。前項合意，應以文書證之，民事訴訟
    法第24條定有明文。依被告所簽具之授信約定書契約第12條
    約定，因本契約涉訟時合意以本院為第一審管轄法院，故本
    院自有管轄權。
二、次按言詞辯論期日，當事人之一造不到場者，得依到場當事
    人之聲請，由其一造辯論而為判決，民事訴訟法第385條第1
    項定有明文。本件被告甲○○經合法通知而未於言詞辯論期
    日到場，被告丁○○未於最後言詞辯論期日到場，均核無民
    事訴訟法第386條各款之情形，爰依原告之聲請，由其一造
    辯論而為判決。
貳、得心證之理由：
一、原告聲明：如主文所示；願供擔保，請准宣告假執行。並陳
    述：
    （一）被告甲○○邀同被告丁○○，於民國92年12月30日與
          原告訂立信用貸款契約，借款新臺幣（下同）1,000,
          000元，借款期間自92年12月30日至98年12月30日止
          ，利息按3％固定計付，惟遇有政府停止補貼利息時
          ，改按原告銀行基準放款利率加年利率3.115％計付
          ，且原告基準利率調整時並同調整，目前利率為8.15
          ％，遲延履行時，除依上開利率計息外，其逾期在6
          個月內，按上開利率10％，逾期超過6個月以上者，
          超過之部分，按上開利率20％計付違約金。
    （二）被告甲○○於94年8月30日起即未依約繳納本息，按
          前開授信約定書第5條之約定，已喪失期限利益，全
          部債務視為到期，屢經催討均置之不理，而被告簡素
          訓為連帶保證人，依法應負連帶清償之責等語。
二、被告丁○○未於最後言詞辯論期日到場，據其以前到場及具
    狀聲明：原告之訴駁回；如受不利益之判決，願供擔保請准
    宣告免為假執行。並陳述：
    （一）被告丁○○業已依據民法第750條第3款之規定，請求
          另一被告甲○○除去保證責任，並於94年8月以口頭
          之方式，向原告告知免除保證責任，亦有提起訴訟請
          求除去保證責任，且有向甲○○聲請調解。
    （二）被告丁○○並未拋棄先訴抗辯權。
    （三）原告應先就擔保物受償。
    （四）原告以94年8月30日為違約起算日，截至95年3月31日
          止，並以94年9月30日起未依約分期償還本息為由，
          主張全部到期，與事實不符。
三、原告主張之事實，業據其提出與所述相符之借據、授信約定
    書、基準利率查詢表、土地登記第二類謄本、授信交易明細
    查詢單等為證。被告丁○○固以前揭情詞置辯，並提出存證
    信函、土地所有權狀等為證（本院卷第47頁至第73頁），惟
    查：
    （一）按保證人向主債務人請求除去其保證責任，僅為其與
          主債務人之關係，其對於債權人所負之責任，並不因
          此而受影響，最高法院22年上字第365號判例參照。
          被告丁○○與另一被告甲○○除去保證責任之訴訟縱
          經判決確定或經調解成立除去保證責任，依前開判例
          之意旨，被告丁○○對於債權人即原告所應負之清償
          責任亦不受影響。換言之，被告丁○○與被告林素絨
          除去保證責任與否，乃其雙方之內部關係，尚與原告
          無涉，佐以原告業已具狀陳明無法同意免除被告簡素
          訓連帶保證之責任一詞，是故，被告丁○○前開辯稱
          ，自不足採信。
    （二）被告丁○○另以其並未拋棄先訴抗辯權云云置辯。惟
          按連帶債務之債權人，得對債務人中之一人或數人或
          其全體，同時或先後請求全部或一部之給付；連帶債
          務未全部履行前，全體債務人仍負連帶責任，民法第
          273條第1項、第2項定有明文。又保證債務之連帶，
          係指保證人與主債務人負同一債務，對於債權人各負
          全部給付之責任者而言，觀之民法第272條第1項規定
          連帶債務之文義甚明，故連帶保證縱無民法第746條
          所揭之情形，亦不得主張同法第745條檢索抗辯權，
          最高法院88臺上第1815號判決可資參照。被告丁○○
          為連帶保證人，揆諸前開說明，應與主債務人即被告
          甲○○負連帶清償之責，被告丁○○前揭辯稱，亦非
          可採。
    （三）再按擔保物權之設定，所以擔保債權之效力。故債權
          經設定擔保，債權人自可就該擔保物受清償，或逕向
          債務人請求清償。債務人不得藉口有擔保物存在，拒
          絕債權人清償之請求，最高法院19年上字第380號判
          例足資參照。本件原告與被告甲○○間未有抵押權之
          設定，此有原告所提土地登記第二類謄本附卷可稽，
          故被告丁○○執稱原告與被告甲○○間另有擔保物權
          之設定云云，已非屬實。況如前述，縱使本件債務另
          有擔保物權之設定，被告丁○○為連帶保證人，亦不
          得以此而拒絕原告清償之請求，是以，被告丁○○辯
          稱原告應先就擔保物受償云云，委不足採。
    （四）被告丁○○另以原告違約金及全部到期之主張與事實
          不符云云置辯，惟查，本件信用貸款期間自92年12月
          30日至98年12月30日止，共分72期，其利息及本金之
          起訖日皆為當月30 日至次月30日止，被告甲○○最
          後繳息日為94年8月30日，則原告以94年8月30日為次
          期利息之起算日與雙方所簽具之借據約定，並無不符
          ；又違約金之起算日為應繳款之到期日之次日起算，
          被告甲○○繳款至94年8月30日，則次期應繳款之到
          期日為94年9月30日，復以94年10月1日作為違約金之
          起算日，與借據有關違約金之約定亦無不符。另依據
          雙方簽具之授信契約書第5條第1款及第6款之規定，
          任何一宗債務不依約定清償本金或付息時，債務視為
          全部到期，被告甲○○最後繳款日為94年8月30日，
          則依前開授信契約書之約定，原告主張債務視為全部
          到期，並無不合，被告丁○○此部份之辯稱，復難採
          信。
    綜上，被告丁○○之辯稱均非可採，而被告甲○○未於言詞
    辯論期日到場，復未提出任何書狀答辯供本院斟酌；本院依
    上開證物，堪信原告主張之事實為真正。從而，原告依消費
    借貸及連帶保證法律關係請求被告等連帶給付如主文第一項
    所示之本金、利息及違約金，洵屬有據，應予准許。
四、本件事證已臻明確，兩造其餘攻防核與判決結果不生影響，
    爰不一一援引，附此敘明。
、原告及被告丁○○分別陳明願供擔保，請准宣告假執行及免
    為假執行，均核無不合，茲分別酌定相當之擔保金額，予以
    准許。
肆、據上論結：原告之訴為有理由，依民事訴訟法第385條第1項
    前段、第85條第2項、第390條第2項、第392條第2項，判決
    如主文。
中    華    民    國    95    年    8    月   29      日
                  民事第三庭    法  官  鄭佾瑩
以上正本係照原本作成
如對本判決上訴，須於判決送達後20日內向本院提出上訴狀
中    華    民    國    95    年    8    月   29      日
                                書記官  方美雲
附錄民事訴訟法第392條
法院得宣告非經原告預供擔保，不得為假執行。
法院得依聲請或依職權，宣告被告預供擔保，或將請求標的物提
存而免為假執行。
依前項規定預供擔保或提存而免為假執行，應於執行標的物拍定
、變賣或物之交付前為之。


司法院資訊處製作；財團法人民間司法改革基金會備份。
